# 请教陈版主：债务豁免与股权转让报表处理

提问人：CC-Alfred 时间：2023-04-06 18:03:22
陈版主好！
有一个关于债务豁免与股权转让的交易咨询你的处理建议：
A公司享有B公司51%股权达到控制，C公司作为小股东享有B公司49%股权。本月，A、B、C三家公司签订协议，约定将A公司持有的51%转让给C公司，同时豁免A公司对B公司的债权余额 10 亿元。请问该债务豁免 10 亿元对合并利润表的影响如何反映？
情形一：A公司先豁免对B公司的债权余额 10 亿元（A公司和B公司单体报表分别确认营业外支出、营业外收入），豁免后再将股权转让给C公司。
合并报表中，做如下调整分录：
借：营业外收入 10 亿
贷：营业外支出 10 亿
借：长期股权投资-B 10亿*51%=5.1亿
贷：投资收益-B 5.1亿
借：投资收益 5.1亿
少数股东损益 10 亿*49%=4.9亿
贷：利润分配 10 亿
合并合并 报 表股表股 权处 置置 损 失失＝＝ 处 置股置股 权 取得的取得的 对 价价－（－（原有子公司自 购买 日日开开始持始持 续计 算的可辨 认净资产+营业 外收入外收入10 亿 ）） ×51% －－商誉商誉＋＋其他其他 综 合收益、其他所有者 权 益益 变动×51%情形二：A公司先将股权转让给C公司，转让后，A公司新的合并报表中再确认债务豁免损失。
1. 合并利合并利 润 表表确确 认营业 外支出外支出（（ 债务 豁免豁免 损 失失）） 10 亿 元元；；
2. 合并合并 报 表股表股 权处 置置 损 失失＝＝ 处 置股置股 权 取得的取得的 对 价价－－原有子公司自 购买 日日开开始持始持 续计 算的可辨 认净资产×51% －－商誉商誉＋＋其他其他 综 合收益、其他所有者 权 益益 变动×51%
一、请陈版主判断上述两种情形对合并利润表的理解是否正确，最终影响合并利润表的金额是多少；
二、情形一与情形二对合并利润表的影响是否有差异？对A公司合并报表而言，哪种处理方案更正确，谢谢！

回答人：chenyiwei
由于债权豁免和股权转让是一揽子交易，因此虽然股权转让后A不再是B的股东，但该项豁免仍然是以股东身份作出的。相应地，B应按权益性交易原则，将所豁免的负债转入资本公积；A应将债务豁免损失并入其处置B股权的损益中，列入投资收益。